【裁判字號】    88,自,694
【裁判日期】    890427
【裁判案由】    誣告
【裁判全文】
臺灣臺中地方法院刑事判決                          八十八年度自字第六九四號
    自  訴  人  丁○○
                戊○○
                乙○○
                甲○○
    共      同
    自訴代理人  蔡壽男律師
    被      告  丙○○
    選任辯護人  吳文虎
右列被告因誣告案件，經自訴人提起自訴，本院判決如左：
    主  文
丙○○無罪。
    理  由
一自訴意旨略以︰被告丙○○係十二星座餐飲事業有限公司（下簡稱十二星座餐飲
    公司）之總經理，且代表十二星座餐飲公司與中友百貨股份有限公司（下簡稱中
    友公司）簽訂承租坐落台中市○○路○段一六九號十三樓之一之二樓層之租賃契
    約，並任連帶保證人，約定十二星座餐飲公司應於每月始日按月給付租金新台幣
    （下同）五十五萬元，不得遲延，否則中友公司得將租賃標的物與以停止供應水
    、電、瓦斯，惟十二星座餐飲公司積欠中友公司八十七年十一月、八十八年三月
    份租金，自訴人戊○○、陳傳宗、甲○○係中友公司員工，於八十八年三月二日
    雖有執行斷水斷電及瓦斯行為，然係依租約執行行使出租人權利，現場平和，並
    無施以強暴、脅迫之行為，另自訴人丁○○為中友公司董事長但對於租約之訂立
    及執行，均分層負責授權與主管部門處理並未參與，詎被告丙○○意圖使自訴人
    等受刑事處分，明知自訴人係依約執行停止供應水、電及瓦斯，並無任何施以強
    暴脅迫之行為，竟向台灣台中地方法院檢察署告訴：自訴人丁○○教唆戊○○、
    陳傳宗、甲○○等人僱用七、八位保全人員，於八十八年三月二日至其餐廳內電
    機房強行斷水斷電，以強暴脅迫妨害其行使權利，涉犯刑法第三百零四條之罪，
    復於八十八年三月二十六日再向鈞院提起自訴：自訴人丁○○教唆戊○○、陳傳
    宗、甲○○等人於八十八年三月二日至其餐廳強行進入其經營之餐廳，經阻止不
    聽，並於進入後以強暴、脅迫方式將水、電、瓦斯等管線切斷，涉犯刑法第三百
    零四條、第三百零六條之罪云云。均分別經台灣台中地方法院檢察署以八十八年
    度偵字第六九八六號不起訴處分及鈞院八十八年度自字第四三六號判決不受理在
    案，被告所為涉有刑法第一百六十九條誣告之罪嫌，爰依法提起自訴。
二、按犯罪事實應依證據認定之，無證據不得推定其犯罪事實；又不能證明被告犯罪
    或其行為不罰者，應諭知無罪之判決，刑事訴訟法第一百五十四條第三百零一
    條第一項分別定有明文。又誣告罪，須明知被告無此事實，而意圖他人受刑事或
    懲戒處分而呈告者，始得成立，若誤認為有此事實，或以為有此嫌疑而告訴或告
    發者，並不能指為誣告，最高法院二十一年上字第六○七號著有判例可資參照。
    另誣告罪之成立，以告訴人所訴被訴人之事實必須完全出於虛構為要件，若有出
    於誤會或懷疑有此事實而為申告，以致不能證明其所訴之事實為真實，縱被訴人
    不負刑責，而告訴人本缺乏誣告之故意，亦難成立誣告罪名，最高法院四十四年
    台上字第八九二號判例亦可參照。
三、訊據被告丙○○對於其於八十八年三月二日向台灣台中地方法院檢察署告訴自訴
    人等涉犯刑法第三百零四條罪嫌，及於八十八年三月二十六日向本院提起自訴本
    件自訴人等涉犯刑法第三百零四條、三百零六條罪嫌，並經台灣台中地方法院檢
    察署不起訴處分，及本院判決不受理在案等情，固不否認，惟堅決否認誣告，辯
    稱：自訴人丁○○係中友百貨公司董事長，中友百貨公司寄發之存證信函是以自
    訴人丁○○為代表人，又自訴人戊○○為中友公司之行政經理，曾發文要執行斷
    水斷電，另自訴人陳傳宗、甲○○確有到場強行斷水斷電。況十二星座餐飲公司
    固積欠中友公司租金，惟自訴人戊○○同意八十七年十一月租金延至八十八年三
    月給付，又縱積欠自訴人租金，然仍有押租金於中友公司，且中友公司應訴諸民
    事法律訴訟途徑，豈能逕行斷水斷電，十二星座餐飲公司確經中友公司情形斷水
    、斷電，其並無虛構事實誣陷自訴人等語。經查：
（一）被告係十二星座餐飲公司總經理，代表向中友公司承租坐落台中市○○路○段
      一六九號十三樓之一之二樓層之租賃契約，並任連帶保證人，約定租期自八十
      七年三月一日至九十年五月三十一日，並經本院公證處為房屋租賃契約公證；
      被告積欠中友公司八十七年十一月租金，中友公司曾寄發存證信函，及於八十
      八年二月二十二日發文通知將因十二星座餐飲公司未給付八十七年十一月租金
      ，爰依租約約定，於八十八年三月二日將租賃標的物予以停止供應水、電及瓦
      斯等，自訴人陳傳宗、甲○○並於八十八年三月二日進入十二星座餐飲公司執
      行斷水電瓦斯行為，嗣被告據此提起告訴及自訴等情，業為兩造自承在卷，並
      有公證書、租賃契約、支票及退票理由單存證信函、通知備忘錄、台灣台中地
      方法院檢察署八十八年度第六九八六號不起訴處分書、自訴狀及本院八十八年
      度自字第四三六號判決書各一份附卷可稽。
（二）系爭租賃契約第三條第五項約定：乙方（即承租人）應將一個月租金於每一個
      月之始日一次付清，不得遲延。第六條約定：租金若給付遲延時，甲方（出租
      人）得將本租賃標的物與以停止供應水、電、瓦斯等，乙方不得異議。查，自
      訴人戊○○固據系爭租約約定，發備忘錄與被告，通知將於八十八年三月二日
      執行停止供應水電瓦斯之行為，於同日由自訴人陳傳宗、甲○○是日逕自前往
      被告經營之餐廳機房內執行斷水斷電及供應瓦斯等行為，並於執行過程中，經
      被告請轄區警員徐李玉至現場維持秩序，警員徐李玉於檢察官偵查被告告訴自
      訴人強制罪案件中，到庭證稱現場平和，中友公司員工並未施以強暴脅迫行為
      等語，而經檢察官以犯罪嫌疑不足為不起訴處分在案。本院復以被告非犯罪直
      接被害人具狀提起自訴為不合法，而判決自訴不受理。然中友公司員工即自訴
      人陳傳宗、甲○○確有受公司命令，進入被告之餐廳執行停止供水電瓦斯之行
      為，則被告據自訴人上揭行為認自訴人丁○○為中友公司負責人、自訴人戊○○發文指示執行，雖未在場亦知其事，而併同提起告訴，及向本院自訴其等涉
      犯刑法第三百零四條、第三百零六條等罪嫌，尚無虛構事實之情事可言。
（三）又被告答辯稱關於房屋租賃法律關係，民法定有特別規定，不容以私約摧毀，
      縱中友公司認租約有超越民法規定之效力，亦應循正當法律途徑解決，取得判
      決後，經由一定程序，由公權力行使，焉得逕自進入餐廳率為停止供應水電瓦
      斯行為等語，並提出寄發與中友公司之存證信函附卷為憑，是被告認系爭租賃
      物既由被告承租使用收益中，縱被告有遲延給付租金情事，自訴人亦應循正當
      法律途徑解決，自訴人逕為上揭行為，當構成刑法強制罪及侵入住宅罪嫌，而
      提出告訴及自訴，其主觀上當無誣告之犯意。
（四）綜上，被告主觀上認本件純屬民事租賃糾紛，當訴由法院經由民事訴訟解決，
      並無誣告之犯意，且係基於中友員工等確實進入被告經營之餐廳，並未經被告
      同意即執行停止供應水、電、瓦斯之既存之事實提出告訴及自訴，亦無虛構事
      實誣告自訴人之情事，揆諸前揭判例意旨，自難遽令被告負誣告之罪責。此外
      ，復查無其他積極證據足資證明被告有誣告之犯行，本件係不能證明被告犯罪
      ，應為無罪之諭知。
據上論斷，應依刑事訴訟法第三百四十三條、第三百零一條第一項，判決如主文。
中      華      民      國    八十九    年      四      月    二十七    日
                                    台灣台中地方法院刑事第五庭
                                        法  官  陳  淑  芳
右正本證明與原本無異。
如不服本判決，應於判決送達後十日內向本院提出上訴狀，上訴於臺灣高等法院臺中
分院( 須附繕本 )。
                                        書記官
中      華      民      國    八十九    年      五      月      一      日


司法院資訊處製作；財團法人民間司法改革基金會備份。
